【裁判字號】    97,裁,4477
【裁判日期】    970918
【裁判案由】    綜合所得稅
【裁判全文】
最  高  行  政  法  院  裁  定
                                      97年度裁字第4477號
上  訴  人  甲○○
被 上訴 人  財政部臺灣省北區國稅局
代  表  人  陳文宗
上列當事人間綜合所得稅事件，上訴人對於中華民國97年6月16
日臺北高等行政法院96年度簡字第862號判決，提起上訴，本院
裁定如下：
    主  文
上訴駁回。
上訴審訴訟費用由上訴人負擔。
    理  由
一、按對於適用簡易程序之裁判提起上訴，須經本院許可。前項
    許可，以訴訟事件所涉及之法律見解具有原則性者為限，行
    政訴訟法第235條定有明文。所謂法律見解具有原則性，係
    指該訴訟事件所涉及之法律問題意義重大，而有加以闡釋之
    必要而言。
二、本件上訴人對於高等行政法院適用簡易程序所為之判決，提
    起上訴，係以：上訴人詳察戶籍資料，並參照戶籍法第3條
    共同生活規定，及民法第1124條有關家長資格規定後，確認
    上訴人配偶溫玲玲不僅與被扶養人間具有符合法定共同生活
    之要件，且同時具有家長家屬關係。原審判決罔顧上述法條
    之規定，反而將原意在放寬不同戶籍亦可共同生活並申報扶
    養之司法院釋字第415號解釋「不以是否登記同一戶籍為唯
    一認定標準」之意旨，曲解為與戶籍法規定明顯相牴觸的「
    即使是同一戶籍也並不必然具有共同生活」，並不當引用民
    法第1001條夫妻互負同居義務之規定，增加所得稅法及財政
    部相關函釋皆未要求的「夫婦不同戶籍即是不能同居生活」
    限制，原審判決顯然違背法令。又父母有所得，及有無扶養
    能力，並非是限制要件等語，為其論據。惟查，原審就納稅
    義務人欲申報扶養其他親屬或家屬，應符合民法第1114條第
    4款及第1123條第3項規定，即應具備家長家屬關係，且以永
    久共同生活而同居一家為要件，上訴人之配偶溫玲玲，為溫
    松諴、溫政源、溫晏琳、溫佩蓉之姑姑，溫玲玲與溫松諴、
    溫政源、溫晏琳、溫佩蓉同設戶籍於新竹市○○路120-2號
    （戶長溫敏泰），上訴人之戶籍地為新竹縣竹東鎮○○路52
    0巷8弄11號，與配偶溫玲玲戶籍不同，家長家屬關係及夫妻
    同居義務之履行固不以是否登記同一戶籍為唯一認定標準，
    但仍應取決於其有無以永久同居為目的而共同生活之客觀事
    實。上訴人並未主張及舉證其與配偶溫玲玲有不能同居之情
    事，則溫玲玲依法應與上訴人永久共同生活而同居一家，上
    訴人既未能提出具體事證以資證明溫玲玲與溫松諴等4人確
    有以永久共同生活之目的而共同生活之事實，僅以設於同一
    戶籍而主張溫玲玲與溫松諴等4人為家長家屬關係，負有扶
    養義務，即難憑採等情，業於判決理由內詳為敘述，經核並
    無不合。上訴人上訴理由，並無所涉及之法律見解具有原則
    性之情事，其提起上訴，依首開規定及說明，不應許可，其
    上訴難謂合法，應予駁回。
三、據上論結，本件上訴為不合法，依行政訴訟法第249條第1項
    前段、第104條、民事訴訟法第95條、第78條，裁定如主文
    。
中    華    民    國    97    年    9     月    18    日
                    最高行政法院第六庭
                        審判長法官  吳  明  鴻
                              法官  鄭  忠  仁
                              法官  林  茂  權
                              法官  侯  東  昇
                              法官  黃  秋  鴻
以  上  正  本  證  明  與  原  本  無  異
中    華    民    國    97    年    9     月    19    日
                              書記官  郭  育  玎


司法院資訊處製作；財團法人民間司法改革基金會備份。
